【裁判字號】    91,自,402
【裁判日期】    920428
【裁判案由】    誣告
【裁判全文】
臺灣臺南地方法院刑事裁定                          九十一年度自字第四二號
    自  訴  人  丙○○
    被      告  乙○○
右列被告因誣告案件，經自訴人提起自訴，本院裁定如左：
    主  文
自訴駁回。
    理  由
一、自訴意旨如附件自訴狀所載。
二、按法院或受命法官於甲○○○第一次審判期日前訊問及調查結果，如認為案件有
    刑事訴訟法第二百五十二條至第二百五十四條之情形者，得以裁定駁回其自訴，
    同法第三百二十六條第三項定有明文。再按依法令之行為不罰，刑法第二十一條
    第一項定有明文。
三、又刑法第一百六十九條第一項之誣告罪，稱「誣告」者，即虛構事實，進而申告
    而言。所謂虛構事實，係指明知無此事實，而故意捏造者而言，如係出於誤信、
    誤解、誤認或懷疑有此事實，或對其事實張大其詞，或資為其訟爭上之攻擊防禦
    方法，或其目的在於求判明是非曲直者，均不得謂屬於誣告。縱使所申告之事實
    並非完全出於憑空捏造，或尚非全然無因，而僅以不能積極證明為虛偽，或因證
    據不充分致被誣告之人不受追訴處罰者，亦不成立誣告罪。詳言之，所訴之事實
    ，未能積極的證明為虛偽，則只能以證據不充分之故，為被誣告人未予判罪之原
    因，自不能據以推定告訴人之所訴為誣告。此最高法院迭著有二十上字第三０七
    號、二十上字第七一七號、二十一上字第六０七號、四十四年台上字第六四四號
    、四十四年台上字第八九二號、五十五年台上字第八八八號判例可資參照。
三、本件訊據被告乙○○堅決否認有何誣告之犯行，辯稱：「我不承認，是自訴人煽
    動住戶聯名來指控我，我誣告自訴人的案件目前仍在聲請再議中。」、「周鴻欽
    、蔡進財誣告案件已經成立，提出確定判決書影本，被告雖然沒有具名告我，但
    我認為是被告唆使那七人簽名告我，所以我才會告自訴人誣告，請求傳喚證人周
    鴻欽及蔡進財可證明。」等語。經查，前揭台灣台南地方法院檢察署九十年度偵
    字第九二六九號被告李榮彪、乙○○詐欺等案件，原係由本件自訴人丙○○撰寫
    告訴狀後，由告訴人周鴻欽等七人簽名，具狀向檢察官提出告訴等情，業據自訴
    人丙○○到庭自陳明確。且自訴人丙○○亦自承前揭九十年偵字第九二六九號案
    件中之告訴人之一鄭蘇碧霞係伊太太，他平常與伊住一起，他要告乙○○詐欺有
    跟伊說等情。參之台灣台南地方法院檢察署九十年度偵字第九二六九號被告李榮
    彪、乙○○詐欺等案件中之告訴人楊淑文於台灣台南地方法院檢察署九十一年度
    發查字第九二六九號告訴人乙○○告訴被告周鴻欽等七人誣告等案件（嗣改分為
    同署九十一年度偵字第一０二九三號）中，檢察事務官訊之被告楊淑文「當初為
    何一起告他（即乙○○）？」答稱：「賣房子的老闆丙○○等人發起連署，我就
    簽名加入連署。」等語，此業據本院調卷查明。足認自訴人於台灣台南地方法院
    檢察署九十年度偵字第九二六九號被告李榮彪、乙○○詐欺等案件中，係撰告訴
    狀之人，且與其妻共商對乙○○提告訴，又發起連署對乙○○提出告訴。自訴人
    丙○○確有參與告訴被告乙○○詐欺等之行為至明。其於自訴意旨謂其未具狀對
    被告乙○○提出任何侵占、詐欺之刑事告訴云云至無足採。自訴人既有上開參與
    告訴之行為，自不能以台灣台南地方法院檢察署九十年度偵字第九二六九號被告
    李榮彪、乙○○詐欺等案件中之告訴人欄無列有「丙○○」之名義，即謂其無提
    出告訴之行為。故被告乙○○於台灣台南地方法院檢察署九十年度偵字第九二六
    九號被告李榮彪、乙○○詐欺等案件不起訴處分確定後，以自訴人曾參與告訴之
    行為而對自訴人提出誣告之告訴，即非憑空造或全然無因，揆之前開判例意旨
    ，被告李益所為與刑法上訣告罪之要件即有未合。況且，自訴人所撰狀由周鴻欽
    、蔡進財等七人具名對乙○○提出告訴之台灣台南地方法院檢察署九十年度偵字
    第九二六九號被告李榮彪、乙○○詐欺等案件，經查確有誣告之犯行，由本院以
    九十年度訴字第一０五一號誣告案判處被告周鴻欽與蔡進財各有期徒刑六月，上
    訴後經駁回上訴緩刑三年確定在案，有本院九十年度訴字第一０五一號與台灣高
    等法院台南分院九十一年度上訴字第一一二二號誣告案件判決書影本各一份附卷
    足憑。益足認被告原告訴自訴人誣告之事實，非憑空捏造。本件即無自訴所指誣
    告之犯意及誣告之犯行，足證本件應認被告罪嫌不足，依照首揭說明，本件自訴
    應予駁回。
據上論斷，應依刑事訴訟法第三百二十六條第三項、第二百五十二條第十款，裁定如
主文。
中     華      民        國      九十二    年     四     月    二十八   日
                              臺灣臺南地方法院刑事第二庭
                                    法  官  朱中和
右正本證明與原本無異。
如不服本裁定，應於裁定送達後五日內向本院提出抗告狀( 應附繕本 )。
                                    書記官  陳著振
中     華      民        國      九十二    年     五     月      一     日


司法院資訊處製作；財團法人民間司法改革基金會備份。
